臺北高等行政法院判決
　　　　　　　　　　　　　　　　　　 96年度訴字第00015號
　　　　　　　　　　　　　　　.
原　　　告　甲○○
被　　　告　經濟部智慧財產局
代　表　人　蔡練生（局長）
訴訟代理人　丙○○
參　加　人　文鋒實業股份有限公司
代　表　人　乙○○（董事長）
上列當事人間因新型專利舉發事件，原告不服經濟部中華民國95
年11月23日經訴字第09506183060號訴願決定，提起行政訴訟，
並經本院裁定命參加人獨立參加本件被告之訴訟。本院判決如下
：
　　主  文
原告之訴駁回。
訴訟費用由原告負擔。
　　事  實
一、事實概要：參加人於民國（以下同）90年01月29日以「訊號
    傳輸線之結構改良(二)」向被告申請新型專利，經被告編為第
    00000000號審查，准予專利，並於公告期滿後，發給新型第
    183115號專利證書。嗣原告以其違反核准時專利法第97條、
    第98條第1項第1款及第2項之規定，對之提起舉發。案經被
    告審查，以93年12月08日（93）智專三(二)04059字第0932108
    1740號專利舉發審定書為「舉發不成立」之處分；原告不服
    ，訴經訴願機關經濟部以94年06月28日經訴字第0940613070
    0 號訴願決定書為「原處分撤銷，由被告另為適法之處分」
    之決定。經被告重為審查，於95年06月28日以（95）智專三
    (二)04059 字第09520500430 號專利舉發審定書仍為「舉發不
    成立」之處分。原告不服，提起訴願，經訴願決定駁回，原
    告猶未甘服，遂向本院提起行政訴訟。本院因認本件訴訟之
    結果，參加人之權利或法律上利益將受損害，乃依行政訴訟
    法第42條第1 、3 項規定，依職權裁定命參加人獨立參加本
    件被告之訴訟。
二、兩造聲明：
　(一)原告聲明：
  1.原處分及訴願決定均撤銷。
  2.被告對原告90年01月29日所申請之專利舉發第00000000號NO
    1應作成舉發成立之行政處分。
  3.訴訟費用由被告負擔。
　(二)被告聲明：
  1.駁回原告之訴。
  2.訴訟費用由原告負擔。
三、兩造之主張：
甲、原告主張：
  (一)按「稱新型者，謂對物品之形狀、構造或裝置之創作或改良
    。」為系爭專利核准時專利法第97條之規定，惟如「申請前
    已見於刊物或已公開使用者」或「新型係運用申請前既有之
    技術或知識，而為熟習該項技術者所能輕易完成且未能增進
    功效者」，仍不得依法申請取得新型專利，復為同法第98條
    第1項第1款及第2項所明定。
  (二)原告於舉發階段與前、後次訴願程序中所舉之舉發證據一、
    二為西元1998年10月份發行之Cabling Installation & Mai
    ntenance雜誌及其第23頁之中譯本（下稱引證一）；證據三
    、四為西元1998年09月份發行之Cabling Installation & M
    aintenance雜誌及其第31頁之中譯本（下稱引證二）；證據
    五為西元1999年01月份HUBBELL公司所發行之目錄（下稱引
    證三）；證據六為88年11月11日公告之第00000000號「訊號
    傳輸線之結構改良」新型專利公報及專利說明書（下稱引證
    四）；證據七為西元1998年10月13日公告之美國第0000000
    號專利案（下稱引證五）；證據八為西元1997年02月25日公
    告之美國第0000000號專利案（下稱引證六）；證據九為西
    元1998年03月31日公告之美國第0000000號專利案（下稱引
    證七）；證據十為Belden Wire & Cable Company Richmond
    .Ind公司所生產之纜線乙條（下稱引證八）。由引證一至八
    足以證明系爭專利有前揭專利法第98條第1項第1款及第2項
    規定之適用。
  (三)引證一、二可證明系爭案不具進步性：
  1.按「...原告之舉發理由除分別就引證一、二與系爭專利做
    比對外，尚有結合引證一、二及四主張系爭專利不具進步性
    。惟查，被告僅就引證一、二及四之技術特徵及所達成之效
    果分段分別與系爭專利做比對，並分別認定該等證據無法證
    明系爭專利不具進步性，並未結合引證一、二及四之技術內
    容，以論究系爭案之進步性...。」為前次訴願決定（即94
    年06月28日經訴字第09406130700號訴願決定）所載。惟被
    告於本次舉發審定程序僅於原處分理由(七)簡單述稱：「已結
    合引證一、二及四之技術內容，由引證一、二僅可看出為4
    組2條絕緣纜線相互纏繞，而引證四並未揭示系爭專利『2條
    絕緣線相互纏繞』、『鍍銀銅絲』及『該等纜線之間之距離
    係於1.77至1.87mm之間』等技術特徵，故系爭專利之技術特
    徵：鍍銀銅絲及該等纜線之間距離1.77至1.87mm之間，未於
    引證案揭露，無法達成相對應之功效，故各引證案之組合無
    法證明系爭專利不具進步性。」以回應前次訴願所質疑之「
    未結合引證一、二及四之技術內容，以論究系爭案之進步性
    」。不料，本次訴願卻予以維持，進而推翻前次訴願決定。
    惟結合引證一、二及四後，每一證據所顯現出之特徵與結構
    之結合，即可證明系爭案根本就是為習有技術之結合。
  2.被告與訴願機關所為處分方式，卻是以證據特徵刪除法（非
    結合法），並僅強調「系爭案中之纜線間距離係於1.77至1.
    87mm之間，未於引證案中揭露」，惟在纜線業界一般之認知
    係「纜線間距確是一種通用與普遍性之規格，而纜線間距又
    是隨著纜線粗徑大小不同而有所不同與變化」，非如被告所
    言「纜線間距定在1.77至1.87mm之間，即具有進步性」；若
    說纜線間距離定於1.77至1.87mm之間為屬系爭案之專利範圍
    ，亦是本案所爭執之要點，則有違一般纜線業界與市場認知
    。又引證一之中譯本明確記載：「General Cable公司著重
    於電氣特性；包括：Power Sun ACR衰減與串音比總和）、P
    ower Sun Next（近端律音總和）以及Power Sun Equal lev
    el FEXT（平橫水準之遠端串音和）編集其中，使得線材中
    的4對絞線能有效傳輸...。」引證二之中譯本亦明確記載：
    「...因線材外型設計（圖上為扁平），能對絞芯線固定於
    固定裝置，保持著對絞線內之『導體與導體間之距離』，以
    及『絞線與絞線間的距離』達到一致性。」
  3.綜上，被告所稱系爭案之進步性已完全見於引證一、二，更
    得由引證一、二驗證出絞芯線固定並保持著對絞線內之導體
    與導體間之距離，以及「絞線與絞線間」為「定距」，已屬
    習知技術，惟僅差於系爭案乃隨便定一寬裕之間距值而已。
    是以，依據已有之公開文件證據，「絞線與絞線間」為「定
    距」知識，即是已公開與公知技術，而被告所稱「系爭案所
    具之防止近端串音等之進步性」，根究之下就不存在了。
  (四)系爭案所具之特徵已見於引證一、二及四：
  1.被告認：「引證一、二係可看出4組2條絕緣纜線相互纏繞，
    而引證四並未揭示系爭專利之『2條絕緣線相互纏繞』、『
    鍍銀銅絲』及『該等纜線之間之距離係於1.77至1.87mm之間
    』等技術特徵...。」係以相對關係與結合技術論證，被告
    乃是將證據與事實採以刪除、分段法，分別加以比對，毫無
    「結合」論證行為，除與前次訴願決定違悖外，更與前次舉
    發審定無甚區別，再次造成極大曲解，亦經不起證據驗證。
  2.引證一、二係由4組「2條絕緣纜線相互纏繞」而成，構體上
    呈一平板狀，圖示中亦可為捲曲型態，並由一絕緣體包覆複
    數條絕緣線所組成，而每2條絕緣線則相互纏繞，該等絕緣
    線內設有纜線，此亦與系爭專利結構與訴求專利範圍完全相
    同。引證一、二雖無法看到相互纏繞之絕緣纜線內是否為「
    鍍銀銅絲」所纏繞，但系爭專利在基本主體架構上，即已與
    引證一、二構成相同，因此以此為主體特徵並引附引證四，
    即可清楚認定，纜線上纏繞「銅絲」或「鍍銀銅絲」實已見
    於專利公開文獻，應屬習知技術與結構，不具新穎性與進步
    性，此由引證四申請專利範圍所稱「另，在該纜線上分別緊
    密纏繞或絞合有導電性佳之銅絲」，可證被告認「系爭專利
    之鍍銀銅絲並未於引證一、二及四揭露」之錯判。
  3.依引證四與系爭專利所屬之技術、手段或材質論析，二者均
    屬同一領域技術與同一界域商品，特別是「纜線上緊密纏繞
    或絞合有導電性佳之銅絲」，已知屬於習知技術，而系爭案
    施以相同手段、結構與手法為其實施「鍍銀銅絲」，仍然是
    將此一習有技術轉移於系爭案；況且「鍍銀銅絲」仍屬於「
    銅絲」範材，而其真正技術、結構與手段均同出一轍。
  4.被告所稱「由引證一、二中僅可看到4組2條絕緣纜線相互纏
    繞，而引證四並未揭示系爭專利『2條絕緣線相互纏繞』」
    ，則是將各引證證據再次「分段、分別」與「各自截取」；
    若說引證一、二僅可看到「4組2條絕緣纜線相互纏繞」，而
    引證四未揭示，也不代表引證一、二就喪失「纜線相互纏繞
    」證據力，也不代表引證四同樣喪失「鍍銀銅絲」之技術證
    據力；相反地，應是以引證一、二結合引證四，並參酌文獻
    所供載「纜線上分別緊密纏繞或絞合有導電性佳之銅絲」，
    以進一步證明「鍍銀銅絲」就屬既有技術與知識為熟習該項
    技藝者輕易可達，方合於前次訴願決定對於「證據結合」之
    重為審酌必要性。
  5.被告似乎仍不瞭解前揭專利法第98條第2項規定之義涵。原
    告認為：施以最簡單之理解方式，只要是由證據中可觀視並
    瞭解於各項技術與結構，且能對應於系爭案時，即已構成為
    習用技術之運用，而進步性之論稱則是有其辯論空間，隨人
    而異，但由證據中又點破被告所稱之進步稱述，則系爭案不
    就是「新型係運用申請前...而為熟習該項技術者所能輕易
    完成且未能增進功效者」嗎?因此，原告所述合法並合理。
  (五)被告既然堅執「纜線間之距離係於1.77至1.87mm之間屬系爭
    專利」，那麼引證八所測得之纜線間距值恰落在（1.77至1.
    87mm之間），又當如何解釋?就算「纜線間之距離以1.77至1
    .87mm之間，屬於系爭專利」，那由引證一、二及四可完整
    證明系爭案為屬習知技藝，又當如何自圓其說呢?最難令人
    理解的是，舉發階段與前次訴願皆為相同之證據，且被告所
    稱述之「結合」證據，亦僅在於表面文字述稱「結合證據」
    而已。由此不難看出被告實已陷入「以專利主體結構否決次
    要專利結構」，並陷落於完全不知「系爭案為屬新型係運用
    申請前...且未能增進功效者」之泥沼中。
  (六)綜上，若是系爭專利經各引證證據均得以證明所含及之技術
    範圍，確為運用申請前之技術及已公開之技術前提下，何來
    如被告認「具新穎性與具進步性」之謂，因此被告用法觀念
    錯誤在先，技術錯誤認定在後；又經訴願機關認：「新型專
    利判斷是否能輕易完成時，依系爭專利核准時專利審查基準
    第2-2-18頁載有：『准予將二件或二件以上不同文獻之全部
    內容或其各該文獻之部份內容、或一同文獻之各不同部份內
    容相互組合』，重新發交被告重為審酌之必要。」被告仍堅
    執其意，完全悖法論斷處理。訴請 鈞院准予原告訴之聲明，
    實感德便。
乙、被告主張：
  (一)由引證一、二之圖片及文字敘述，僅可知其傳輸線之外部構
    造為扁平構造，且為4組2條絕緣纜線相互纏繞，但均未揭露
    圖示之傳輸線之內部結構；引證三公開目錄所載之訊號傳輸
    線，僅揭露系爭案申請專利範圍第2項所界定的訊號插頭，
    並無法看及內部結構，均無法與系爭專利所具有之各項技術
    特徵做比對，是引證一、二及三並無法據以證明系爭專利不
    具新穎性及進步性。
  (二)引證四為系爭專利所欲改良之前案，其並未揭示系爭專利之
    「2條絕緣線相互纏繞」、「鍍銀銅絲」及「該等纜線之間
    之距離係於1.77至1.87mm之間」等技術特徵；且系爭專利能
    防止近端串音、降低訊號衰減量及回返損失等缺失產生，具
    功效之增進，是引證四並無法證明系爭專利不具新穎性及進
    步性。
  (三)結合引證一、二及四之技術內容與系爭專利相較，雖引證一
    、二揭露有系爭專利2條絕緣纜線相互纏繞之特徵，而系爭
    專利將引證四之銅絲改採鍍銀銅絲，為所屬領域中具通常知
    識者即能予以置換者；但系爭專利將訊號傳輸線中各對纜線
    間之距離詳細定義於1.77至1.87mm之間，以增強傳輸電氣特
    性之功能，防止近端串音、降低訊號之衰減量及迴返損失等
    不良因素之產生，較先前技術更有顯著之功效，具進步性。
  (四)查引證五、六及七其所揭露之圖式中之間距d，為一雙絞線
    之相鄰2條導線之中心距，與系爭專利圖式2之間距D為2相鄰
    雙絞線之間距明顯不同；且前述引證五、六及七之專利說明
    書內亦未述及一雙絞線與相鄰一雙絞線間之距離，而引證八
    明顯與系爭專利一種呈平板狀且可捲曲之型態不同，況引證
    八之雙絞線並未被絕緣體所完全包覆緊實（充實），故雙絞
    線與相鄰一雙絞線間之距離非為固定，與系爭專利之結構不
    同，故引證五至八並無法證明原告所陳述「該等纜線之間之
    距離係於1.77至1.87mm之間」技術特徵為習知或國際標準。
  (五)綜上所述，被告原處分並無違法，敬請駁回原告之訴。
丙、參加人經合法通知未於言詞辯論期日到場，亦未提出任何書
    狀主張。
　　理  由
一、本件原告經合法通知，未於言詞辯論期日到場，核無行政訴
    訟法第218 條準用民事訴訟法第386 條所列各款情形，爰依
    被告之聲請，由其一造辯論而為判決。
二、按凡對物品之形狀、構造或裝置之創作或改良，而可供產業
    上利用者，得依法申請取得新型專利，固為系爭專利核准時
    專利法第97條暨第98條第1 項所明定。惟如「申請前已見於
    刊物或已公開使用者」或其「新型係運用申請前既有之技術
    或知識，而為熟習該項技術者所能輕易完成且未能增進功效
    時」，仍不得依法申請取得新型專利，復為同法第98條第1
    項第1 款及第2 項所明定。而對於獲准專利權之新型，任何
    人認有違反前揭專利法第97至99條規定者，依法得附具證據
    ，向專利專責機關提出舉發。從而，系爭專利有無違反前揭
    專利法之情事而應撤銷其新型專利權，依法應由舉發人附具
    證據證明之，倘其證據不足以證明系爭專利有違前揭專利法
    之規定，自應為舉發不成立之處分。
三、本件係參加人前於90年01月29日以「訊號傳輸線之結構改良
    (二)」向被告申請新型專利，經被告編為第00000000號審查，
    准予專利，並於公告期滿後，發給新型第183115號專利證書
    。嗣原告以其違反核准時專利法第97條、第98條第1 項第1
    款及第2 項之規定，對之提起舉發。案經被告審定為「舉發
    不成立」之處分；原告不服，訴經訴願機關經濟部訴願決定
    為「原處分撤銷，由被告另為適法之處分」之決定。經被告
    重為審查，於95年06月28日審定仍為「舉發不成立」之處分
    。原告則不服，為如事實欄所載之主張。是本件應審究者厥
    為系爭專利案有無違反上開核准時專利法第97條、第98 條
    第1 項第1 款及第2 項之規定。
四、本院判斷如下：
  (一)本件系爭第00000000號「訊號傳輸線之結構改良(二)」新型專
    利案，依其新型專利說明書所載，申請專利範圍共4 項，第
    1 項為獨立項，其餘為附屬項。第1 項載以：「一種訊號傳
    輸線之結構改良(二)，該訊號傳輸線係為一種呈平板狀且可捲
    曲之型態，其由一絕緣體包覆有複數條絕緣線所組成，而每
    兩條絕緣線則相互纏繞，該等絕緣線內係設有纜線，且於該
    等纜線上緊密纏繞有導電性佳之鍍銀銅絲，另該等纜線之間
    之距離係於1. 77 至1.87mm之間。」等語。而原告所舉之舉
    發證據，引證一為西元1998年10月份發行之CablingInstall
    at ion & Maintenance雜誌及其第23頁之中譯本；引證二為
    西元1998年09月份發行之Ca bling Installation & Mainte
    nance 雜誌及其第31頁之中譯本；引證三為西元1999年01月
    份HUBBELL 公司所發行之目錄；引證四為88年11月11日公告
    之第00000000號「訊號傳輸線之結構改良」新型專利公報及
    專利說明書；引證五為西元1998年10月13日公告之美國第00
    00000 號專利案；引證六為西元1997年02月25日公告之美國
    第0000000 號專利案；引證七九為西元1998年03月31日公告
    之美國第0000000 號專利案；引證八為Belden Wire & Cabl
    e Comp any Richmond.Ind 公司所生產之纜線乙條。
  (二)查引證一、二均為CablingInstallation & Maintenance 雜
    誌所刊載之纜線產品，但其均未揭露圖示之傳輸線之內部結
    構，僅可看出為4 組2 條絕緣纜線相互纏繞，無法與系爭專
    利所具有之各項技術特徵做比對，故系爭專利具新穎性。引
    證三為西元1999年01月份HUBBELL 公司所發行之目錄，由該
    公開目錄所載之訊號傳輸線並無法看及內部結構，僅揭露系
    爭專利之申請專利範圍第2 項所界定的訊號插頭；然系爭專
    利藉由將纜線間之距離係於1.77至1.87mm之間，以避免因纜
    線間之距離太近而造成近端串音、訊號衰減量提昇及回返損
    失高等缺失產生；且系爭專利之傳輸線為平板狀配合其纜線
    係以銅絲緊密纏繞，可使傳輸線更加柔軟具有易於捲曲之功
    效，故引證一、二、三均不足以證明系爭專利不具新穎性及
    進步性。
  (三)次查，引證四為系爭專利所欲改良之前案，其並未揭示系爭
    專利之「2 條絕緣線相互纏繞」、「鍍銀銅絲」及「該等纜
    線之間之距離係於1.77至1.87mm之間」等技術特徵，且系爭
    專利所能達成之功效如防止近端串音、降低訊號衰減量及回
    返損失等缺失產生亦為引證四所無法達成，故引證四無法否
    定系爭專利具新穎性及進步性。再者，縱結合引證一、二及
    四之技術內容，引證一、二僅揭示4 組2 條絕緣纜線相互纏
    繞，惟引證四並未揭示如上開所謂系爭專利之「兩條絕緣線
    相互纏繞」、「鍍銀銅絲」及「該等纜線之間之距離係於
    1.77 至1.87mm 之間」等技術特徵，故系爭專利之技術特徵
    鍍銀銅絲及該等纜線之間之距離係於1.77至1.87mm之間並未
    於前述引證案揭露，無法達成其相對應之功效，是結合引證
    一、二及四亦無法證明系爭專利不具進步性。
  (四)另查引證五、六及七其所揭露之圖式中之間距d ，為一雙絞
    線之相鄰2 條導線之中心距，與系爭專利圖式2 之間距D 為
    兩相鄰雙絞線之間距，尚屬有間；且揆諸該引證五、六及七
    之專利說明書，並未述及一雙絞線與相鄰一雙絞線間之距離
    。而引證八即Belden Wire & Cable Company Richmond.Ind
    公司所生產之纜線，與系爭專利一種呈平板狀且可捲曲之型
    態不同，況引證八之雙絞線並未被絕緣體所完全包覆緊實，
    故雙絞線與相鄰一雙絞線間之距離非為固定，與系爭專利之
    結構不同；足認引證五至八均未揭露系爭專利之結構特徵，
    且無法達成其相對應之功效，故引證五至八無法證明系爭專
    利不具進步性。
  (五)末查，系爭案申請專利範圍第2 至4 項為第1 項之附屬項，
    均係針對第1 項獨立項內容再進一步的限制，第1 項既具有
    新穎性及進步性，已如上述；故請求項第2 至4 項亦具有新
    穎性及進步性。且系爭專利為訊號傳輸線之結構改良，亦符
    合新型之標的，從而被告所為「舉發不成立」之處分，依法
    自無不合。
五、綜上所述，引證案均不足以證明系爭案有違反前揭核准時專
    利法第97條、第98條第1 項第1 款及第2 項之規定。從而，
    被告所為本件舉發不成立之處分，認事用法並無不合，訴願
    決定予以維持，亦無違誤，原告起訴請求撤銷訴願決定及原
    處分，並命被告應為舉發成立之處分，為無理由，應予駁回
    。
據上論結，原告之訴為無理由，依行政訴訟法第218 條、民事訴
訟法第385 條第1 項前段、行政訴訟法第98條第1 項前段，判決
如主文。
中　　華　　民　　國　　96　　年　　9　　月　　20　　日
                       第七庭審判長法  官　李得灶
                                   法  官  林育如
                                   法  官  黃秋鴻
上為正本係照原本作成。
如不服本判決，應於送達後20日內，向本院提出上訴狀並表明上
訴理由，如於本判決宣示後送達前提起上訴者，應於判決送達後
20日內補提上訴理由書（須按他造人數附繕本）。
中　　華　　民　　國　　96　　年　　9　　月　　20　　日
 　　  　　　　　　　 　　  　     書記官  林苑珍
